台灣高等法院高雄分院刑事判決　　 94年度上更(一)字第207號
上　訴　人
即　被　告　丙○○
選任辯護人　許清連律師
　　　　　　李錦臺律師
上列上訴人因強盜案件，不服台灣高雄地方法院91年度訴緝字第
71號中華民國91年6 月3 日第一審判決（起訴案號：台灣高雄地
方法院檢察署90年度偵字第18382 、18674 、23381 、23382 、
23393 號），提起上訴，經最高法院發回更審，本院判決如下：
     主  文
上訴駁回。
     事  實
一、丙○○曾於民國86年間，因違反肅清煙毒條例、槍砲彈藥刀
    械管制條例及麻醉藥品管理條例案件，分別經台灣高雄地方
    法院判處有期徒刑3 年3 月、7 月及5 月確定，於90年6 月
    22日接續執行完畢。仍不知悔改，猶與黃俊銘、林中行（另
    案判處有期徒刑捌年，上訴中）及綽號「甜不辣」（姓名不
    詳）之成年男子共4 人間，共同意圖為自己不法所有之犯意
    聯絡，於90年9 月1 日凌晨3 時20分許，由黃俊銘持玩具手
    槍1 支（未扣案，無證據證明具有殺傷力）、丙○○及「甜
    不辣」2 人分持客觀上對人身體具行兇危險性之西瓜刀各1
    把，丙○○另攜帶無線電，3 人並戴球帽、口罩及黑手套，
    進入高雄市新興區○○○街141 號甲○○所經營當時仍在營
    業中之「爵士ＰＵＢ」店內，林中行則持無線電在店外與丙○○聯絡把風，以此方式行搶。黃俊銘、丙○○及「甜不辣
    」3 人進入店內後，先以玩具手槍及西瓜刀脅迫甲○○及店
    內服務生乙○○而控制其行動後，將2 人以膠帶綑綁之強暴
    方法致使2 人不能抗拒，而取走甲○○所有之台灣土地銀行
    提款卡1 張、現金新台幣（下同）1 萬8 千元、摩托諾拉牌
    Ｖ３６８８型行動電話1 支及庫吉牌男用手錶1 只等物，及
    取走乙○○所有郵局提款卡1 張。嗣為警循線於90年10月3
    日下午3 時許，在高雄市新興區○○○路437 號黃俊銘住處
    查獲黃俊銘，並扣得黃俊銘強盜後，所分得之庫吉牌男用手
    錶1 支。再於同年月8 日上午10時20分許，在高雄市○○○
    路260 號拘提林中行到案。再於91年4 月30日上午9 時50
    分許，在高雄市○○區○○路與南華橫一路口將丙○○緝捕
    到案。
二、案經高雄市政府警察局刑警大隊移送台灣高雄地方法院檢察
    署檢察官偵查起訴。
    理  由
一、訊據上訴人即被告丙○○坦承有於上開時、地與黃俊銘、林
    中行、綽號「甜不辣」等人至「爵士ＰＵＢ」，惟矢口否認
    有共同強盜犯行，辯稱：伊雖有和黃俊銘、綽號「甜不辣」
    、及「阿忠」之人乘車到「爵士ＰＵＢ」外，並叫林中行到
    場，伊有拿1 支無線電交林中行，伊自己也拿1 支無線電，
    伊與林中行2 人都在「爵士ＰＵＢ」外，只是伊比較靠近「
    爵士ＰＵＢ」，伊係在外面等，黃俊銘係告知要收帳，因為
    以前收帳時有被人毆打，所以才會用無線電聯絡，是黃俊銘
    、綽號「阿忠」、「甜不辣」3 人進去，伊沒拿西瓜刀，伊
    在車上等他們，不知他們進入該店行搶，伊與黃俊銘間沒有
    犯意聯絡，他們進去屋內行搶，伊並不知道，那天伊有喝酒
    ，伊說伊不要進去，在外面等，伊怕進去會發生事情，如果
    伊有進去，知道黃俊銘要搶劫，伊會打死黃俊銘，因為伊情
    願去賣毒、賣刀，也不會去搶等語云云。惟查：（一）被告
    確有與黃俊銘、「甜不辣」等共3 人進入「爵士ＰＵＢ」店
    內，並由黃俊銘持玩具手槍，被告及「甜不辣」分別各持西
    瓜刀行搶之事實，業經共同被告黃俊銘於本院具結證稱：「
    當時有3 個人進去ＰＵＢ，我不確定林中行有無在外面，因
    為當時吸毒，對於林中行部分，我是有點模糊不確定，但是
    我確定有3 個人進去，丙○○有進去，他是3 個人其中之一
    」、「（問：丙○○有進去，這點你是否清楚？）這點我很
    清楚」、「 (問：另外壹個人是誰？）是甜不辣還是阿忠，
    我不清楚，因為我不認識，我們進去的時候，槍是我拿的，
    另外刀子，是他們一人壹把」（詳本院卷第70 -71頁）等情
    甚明。核其歷次所供均稱丙○○有進入ＰＵＢ內共同強盜一
    節，並無不一致之處，且查黃俊銘所涉本案強盜案業經判決
    確定執行中，若黃俊銘誣栽被告對其涉案情節已無甚助益，
    足證其所言為實，堪予採信。被告丙○○於本院前審審理時
    ，空言辯稱係遭黃俊銘挾怨報復，自非可採。（二）另共同
    被告林中行於原審及偵查中均供稱：丙○○打電話給我說有
    事情叫我到復興路與中正路口等他，我問他什麼事，他說他
    要處理事情弄點錢，我有問他要去討錢或搶東西，他笑一笑
    ，然後就丟了一支無線電給我，叫我幫忙看是否有可疑之人
    ．．．丙○○跟我說在處理事情時，對方也會叫人，叫我幫
    他注意一下，並坦供伊當時是在外面接聽無線電之人，亦指
    稱事後知道進入的人有丙○○、黃俊銘、還有一位不知真正
    名字的甜不辣之人等情（詳原審91年訴字第91號91年1 月9
    日訊問筆錄及90年偵字第18382 號90年12月20日偵訊筆錄；
    被告丙○○已捨棄訊問共犯林中行，而林中行上開訊問筆錄
    ，均在刑事訴訟法於92年9 月1 日施行前已依法定程序完成
    之訴訟程序，且依當時有效施行之刑事訴訟法186 條第3 款
    「與本案有共犯關係者，不得令其具結」之明文，亦無現行
    刑事訴訟法第15 8之3 應具結而未具結之情形，則依刑事訴
    訟法施行法第7 條之3 之規定，其效力不受影響，應有證據
    能力，併此敘明），核與黃俊銘所證情節大致相符。被告丙○○於本院辯稱伊未進入ＰＵＢ，進入3 人中之1 人為「阿
    忠」，伊與林中行均在店外把風云云，核係飾卸之詞，亦難
    採信。（三）另被害人甲○○及乙○○2人且均證稱：係有3
    人進入ＰＵＢ行搶，1 人拿槍，2 人持刀，乙○○並證稱：
    還有一位在外把風，是用無線電聯絡等語（詳91年上訴字第
    1195號卷第59頁），足證黃俊銘、林中行所供述各節與事實
    相符，可堪採信。此外，尚有業經被害人甲○○領回手錶1
    只之贓物認領保管單1 紙附卷可稽。綜上所述，被告前述所
    辯，顯係事後卸責之詞，殊無足採，事證明確，被告之犯行
    堪以認定。
二、被告丙○○行為後，懲治盜匪條例法律已經總統於91年1 月
    30日公布廢止，刑法第330 條加重強盜罪並經修正公布。被
    告盜匪行為在懲治盜匪條例未公布廢止前，依被告行為時所
    適用之法律而言，該條例為修正前前刑法（指91年1 月30日
    修正、增訂之刑法）之特別法，依特別法優於普通法之法律
    適用原則，自應適用懲治盜匪條例論處，無適用普通刑法之
    餘地。又懲治盜匪條例之廢止，與刑法強盜、擄人勒贖及其
    結合犯等相關條文之修正及增訂，係經立法院於同日三讀通
    過，並經總統於91年1 月30日同日公布施行。考其立法之目
    的，在以修正後之刑法取代上開條例，避免修正前之刑法發
    生中間法之效力。故懲治盜匪條例雖曰廢止，然因廢止前後
    ，被告行為在行為時至裁判時，均有刑罰規定，該條例之廢
    止，自屬刑法第2 條第1 項之行為後法律有變更，而非刑事
    訴訟法第302 條第4 款、第381 條、第393 條第4 款所稱之
    刑法「廢止」，亦無所謂因該條例之廢止而應回復適用修正
    前刑法相關條文之餘地。故依上說明，被告之盜匪行為，依
    刑法第2 條第1 項前段規定，並參酌最高法院25年上字第
    267 號、28年上字第2397號、51年台上字第2197號諸判例意
    旨，自應就被告行為時有效之懲治盜匪條例與裁判時已修正
    之刑法予以比較適用。至被告行為時修正前之刑法相關條文
    ，既不因上開條例廢止而回復，又非中間法，即無所謂比較
    適用問題。而修正後之刑法第330 條第1 項加重強盜罪法定
    刑為7 年以上有期徒刑；與懲治盜匪條例第5 條第1 項之法
    定刑為無期徒刑或7 年以上有期徒刑比較，依刑法第2 條第
    1 項前段規定，自應適用裁判時之法律，即修正後之現行刑
    法第330 條第1 項規定論科。本件被告丙○○與黃俊銘、「
    甜不辣」3 人進入ＰＵＢ強盜所攜帶之西瓜刀，長60公分，
    為一般賣西瓜者所使用之西瓜刀形式，已據共犯證人黃俊銘
    供明，按西瓜刀刀鋒銳利，刀刃又長，客觀上足以對人生命
    、身體、安全造成威脅，屬具行兇危險性兇器；又林中行雖
    在外把風，惟仍屬共同實施犯罪之人（最高法院72年台上字
    第3201號判決意旨參照），核被告丙○○所為，係犯修正後
    刑法第330 條第1 項結夥3 人以上攜帶兇器強盜之加重強盜
    罪。被告同時對2 名被害人實施強盜行為，其係以一強盜行
    為觸犯同種加重強盜罪名，應依想像競合犯之規定論以一罪
    。又被告丙○○曾於86年間，因違反肅清煙毒條例、槍砲彈
    藥刀械管制條例及麻醉藥品管理條例案件，分別經台灣高雄
    地方法院判處有期徒刑3 年3 月、7 月及5 月，於90年6 月
    22日接續執行完畢，此有台灣高等法院被告全國前案紀錄表
    在卷可憑，其於5 年以內再犯上開法定本刑為有期徒刑以上
    之罪，為累犯，應依刑法第47條規定，加重其刑。
三、原審因而適用刑法第2 條第1 項前段、第28條、第55條、（
    修正後）第330 條第1 項、第47條，並審酌被告犯罪之動機
    、目的，犯罪手段具暴力性，並對社會治安及被害人身心造
    成危害甚鉅，但並未致被害人成傷等一切情狀，量處有期徒
    刑10年；另被告與黃俊銘、林中行、「甜不辣」等人，共同
    強盜所使用之西瓜刀、玩具手槍、膠帶及無線電等物，並未
    扣案，為免日後發生執行上之困難，爰不另宣告沒收，於理
    由欄併予敘明。其認事用法，均無不合，量刑亦屬適當，被
    告上訴意旨，否認犯罪，指摘原判決不當，為無理由，應予
    駁回。
據上論結，應依刑事訴訟法第368條，判決如主文。
本案經檢察官陳宗吟到庭執行職務。
中　　華　　民　　國　　94　　年　　9 　　月　　26　　日
                  刑事第八庭    審判長法  官  惠光霞
                                      法  官  李淑惠
                                      法  官  蔡國卿
以上正本證明與原本無異。
如不服本判決應於收受本判決後10日內向本院提出上訴書狀，其
未敘述上訴理由者，並得於提起上訴後10日內向本院補提理由書
狀（均須按他造當事人之人數附繕本）「切勿逕送上級法院」。
中    華    民    國    94    年    9     月    26    日
　　　　　　　　　　　　　　　　　　　書記官  黃英彥
附錄本判決論罪科刑法條：
刑法第330條
犯強盜罪而有第三百二十一條第一項各款情形之一者，處七年以
上有期徒刑。
前項之未遂犯罰之。
